臺灣屏東地方法院民事裁定　　　　　　　 96年度小上字第4號
上　訴　人　乙○○
被上訴人　　仲信資融股份有限公司
法定代理人　甲○○
訴訟代理人　丙○○
　　　　　　丁○○
上列當事人間請求清償借款事件，上訴人對於民國95年12月19日
本院潮州簡易庭95年度潮小字第1227號第一審判決提起上訴，本
院裁定如下：
    主  文
上訴駁回。
第二審訴訟費用新臺幣壹仟伍佰元由上訴人負擔。
    理  由
一、按對於小額程序之第一審裁判之上訴，非以其違背法令為理
    由，不得為之；上訴狀應記載上訴理由，並表明原判決所違
    背之法令及其具體內容，依訴訟資料可認原判決有違背法令
    之具體事實，民事訴訟法第436 條之24第2 項與第436 條之
    25分別定有明文。復按上訴不合程式或已逾期間或法律上不
    應准許者，第二審法院應以裁定駁回之，民事訴訟法第444
    條第1 項亦有明定，並依同法第436 條之32第2 項之規定，
    於小額事件之上訴程序準用之。而所謂「判決違背法令」，
    依同法第436 條之32準用同法第468 條、第469 條第1 款至
    第5 款之規定，乃指「判決不適用法規或適用不當」或「判
    決有同法第469 條所列第1 款至第5 款情形之一」者而言，
    從而，提起小額程序第二審上訴，倘以第一審判決有不適用
    法規或適用法規不當為其上訴理由，其上訴狀或理由書應有
    具體之指摘，並揭示該法規之條項或其內容；若係成文法以
    外之法則，應揭示該法則之旨趣；倘為司法院解釋或本院之
    判例，則應揭示該判解之字號或其內容；倘以第一審判決有
    同法第469 條所列各款情形之一者為其上訴理由，其上訴狀
    或理由書，應揭示合於該款之事實；上訴狀或理由書如未依
    上開方法表明，即難認為已對第一審判決之違背法令有具體
    指摘，其上訴自難認為合法（最高法院71年臺上字第314 號
    判例要旨參照）。
二、上訴意旨略以：(一)本件訴訟標的金額為新臺幣（下同）44,4
    60元，依民事訴訟法第403 條第1 項第11款，應先行調解，
    原審未查明被上訴人是否為金融機構，即認本件應適用民事
    訴訟法第406 條第1 項第6 款而未經調解，程序似有違背法
    令；(二)又，伊與第三人學承電腦有限公司（下稱學承公司）
    簽定定型化分期付款買賣契約（下稱系爭契約），但卻未約
    定電腦教學服務之課程、內容，伊卻向中租安肯資融股份有
    限公司（下稱中租安肯公司）給付分期付款價金，顯然系爭
    契約為借貸契約，卻以學習電腦包裝之脫法行為，有違反平
    等互惠、顯失公平、誠信原則，似為無效之法律行為；(三)再
    者，伊已終止系爭契約，得請求退還已繳金額2 分之1 ，似
    應扣除，以上均為原審未予審酌調查之事項，故依法提起上
    訴等語，並聲明：原判決廢棄；被上訴人第一審之訴駁回。
三、經查，上訴人上開所述(一)部分：本件訴訟固為民事訴訟法第
    403 條第1 項第11款所定應經法院調解之事件，縱使不具同
    法第406 第1 項所定例外不經調解程序之要件，然上訴人於
    原審訴訟程序進行中，並未提出異議，且於民國95年12月12
    日到庭為言詞辯論，而調解程序進行係以勸導兩造為息爭之
    合意，以避免訴訟之機制，實為當事人之利益而設，上訴人
    既已於原審上開言詞辯論期日為本案辯論，自應認上訴人之
    責問權已喪失，上訴人指摘原判決違背法令，即屬無據；上
    訴人上開所述(二)、(三)部分：系爭契約是否違反平等互惠、顯
    失公平、誠信原則，及系爭契約是否終止，均屬新攻擊方法
    ，依民事訴訟法第436 條之28前段規定，不得提出，且上訴
    人於原審未能提出，亦非原審法院違背法令所致，則依同條
    後段規定，亦無從於本審予以爭執。從而，上訴人所提本件
    上訴，仍未具體說明原判決究有如何不適用法規或適用不當
    之處，亦未揭示該法規之條項、成文法以外之法則或司法院
    解釋、最高法院之判例，復未表明違背法令之具體事實，而
    其於本審始提出新攻擊方法，亦非適法；揆之首揭規定及說
    明，其上訴自不能認為合法，應予駁回。
四、按法院為訴訟費用之裁判時，應確定其費用額，民事訴訟法
    第436 條之19第1 項定有明文，此依同法第436 條之32第1
    項規定，於小額事件之上訴程序準用之。上訴人提起上訴既
    經駁回，則其應負擔之訴訟費用額確定為如主文第2 項所示
    ，併此敘明。
五、據上論結，本件上訴為不合法，依民事訴訟法第436 條之32
    第1 項、第2 項、第436 條之19第1 項、第444 條第1 項前
    段、第95條、第78條，裁定如主文。
中　　華　　民　　國　　96　　年　　5 　　月　　14　　日
                  民事第二庭    審判長法　官　阮世賢
                                      法　官　楊文廣
                                      法　官　林孟和
以上為正本，係照原本作成。
不得抗告。
                                      書記官　蔣開屏
中　　華　　民　　國　　96　　年　　5 　　月　　14　　日
